臺灣臺北地方法院刑事裁定　
111年度聲判字第229號
聲  請  人  ALLISON MATTHEW MARK

代  理  人  曾學立律師
被      告  范沛澐



上列聲請人因被告詐欺等案件，不服臺灣高等檢察署檢察長中華
民國111年8月12日111年度上聲議字第7227號駁回再議之處分（
原不起訴處分案號：臺灣臺北地方檢察署109年度偵字第13453號
），聲請交付審判，本院裁定如下：
    主  文
聲請駁回。
    理  由
一、聲請意旨如附件「刑事交付審判聲請狀」所載。至聲請人AL
    LISON MATTHEW MARK原告訴被告范沛澐未經聲請人同意，持
    其個人所有硬碟備份聲請人之資料，因認被告另涉犯刑法第
    317條之洩漏工商秘密、第359條之無故取得他人電磁紀錄及
    違反營業秘密法第13條之1第1項第1款之以不正方法重製營
    業秘密、第2款之重製、洩漏營業秘密與違反個人資料保護
    法第41條等罪嫌，然此部分聲請人並未聲請再議，自不在本
    件聲請交付審判範圍，業已不起訴處分確定，併此敘明。
二、由調閱之臺灣臺北地方檢察署109年度偵字第13453號、臺灣
    高等檢察署檢察長111年度上聲議字第7227號全部卷宗可知
    ，檢察官以員警持搜索票於被告住處扣得之手機、筆記型電
    腦、SD記憶卡及隨身碟，及聲請人提供被告之公務筆記型電
    腦及行動硬碟等物經送勘察鑑識之結果，暨向Google調取本
    案偽聲請人信箱matthews70000000il.com○○○○○○○○○）之申
    設資料，均未發現被告與偽聲請人信箱及詐騙郵件之實際使
    用、發送之人確有關連之電磁紀錄，稽之被告及聲請人公務
    信箱於案發前，曾收受佯稱微軟軟體過期之假郵件，故無法
    證明本案詐騙郵件或偽聲請人信箱係由被告所偽造、發送及
    申請，且不排除本案係因公務信箱遭駭客入侵所致；另被告
    於收到偽聲請人信箱指示本案匯出前，曾以回寄郵件之方式
    詢問是否以聲請人於永豐商業銀行（下稱永豐銀行）申設之
    帳戶款項付款，經偽聲請人信箱回復確認後始為之，又本案
    匯出之金錢查無匯回被告之銀行帳戶，亦查無被告有大額存
    提等情，則被告有可能因作業上之大意及疏忽，於始終誤認
    偽聲請人信箱為聲請人真實信箱之matthew0000000il.com○○
    ○○○○○○），而依偽聲請人信箱之指示為本案匯款，尚無從遽
    認其具有詐欺、偽造文書、業務侵占及背信之犯行等由，予
    以不起訴處分及駁回再議之聲請。
三、按法院認為交付審判之聲請不合法或無理由者，應駁回之，
    刑事訴訟法第258條之3第2項前段定有明文。而刑事訴訟法
    第258條之1至4所定「交付審判制度」，主要目的在建立對
    於檢察官不起訴或緩起訴裁量權之外部監督機制，法院僅就
    檢察官所為不起訴或緩起訴之處分是否正確加以審查，用以
    防止檢察機關之濫權。依此立法精神，同法第258條之3第3
    項規定法院審查聲請交付審判案件時「得為必要之調查」，
    調查證據之範圍，自應以偵查中曾顯現之證據為限。而依同
    法第260條對於「不起訴處分已確定或緩起訴處分期滿未經
    撤銷者得再行起訴」規定之立法理由說明，該條所謂不起訴
    處分已確定者，包括「聲請法院交付審判復經駁回者」之情
    形在內。故前述「得為必要之調查」，其調查證據範圍，即
    應以偵查中曾顯現之證據為限，不得就告訴人新提出之證據
    再為調查，亦不得蒐集偵查卷以外之證據，否則將與刑事訴
    訟法第260條之再行起訴規定混淆不清。又法院於審查交付
    審判之聲請有無理由時，除認為告訴人所指摘不利被告之事
    證未經檢察機關詳為調查或斟酌，或不起訴處分書所載理由
    違背經驗法則、論理法則或其他證據法則者外，不宜率予交
    付審判，業據法院辦理刑事訴訟案件應行注意事項第118項
    揭示甚明。至上開所謂告訴人所指摘不利被告之事證未經檢
    察機關詳為調查，係指告訴人所提出請求調查之證據，檢察
    官未予調查，且若經調查，即足以動搖原偵查檢察官事實之
    認定及處分之決定，倘調查結果，尚不足以動搖原事實之認
    定及處分之決定者，仍不能率予交付審判。
四、本院調查之結果：
(一)被告於民國103年起至109年5月11日間任職於觀示苑股份有
    限公司（下稱觀示苑公司）擔任聲請人之私人助理，負責處
    理聲請人與該公司其他部分及股東往來之業務，使用公務信
    箱為aly0000000hinspace.com○○○○○○○），且知悉聲請人信
    箱之密碼，其於如附表一所示之時間，以被告信箱收受偽聲
    請人信箱寄發信件，於如附表二所示之時間，以被告信箱向
    偽聲請人信箱寄發信件，嗣於109年5月5日14時42分許，將
    聲請人之電子簽章填載於永豐銀行匯款交易指示單「存戶簽
    署」欄，另於同日14時48分許自聲請人在永豐銀行香港分行
    申設帳戶（帳號詳卷），匯出美金18萬元至Po Yi Trading 
    Develop Limited公司於中國銀行香港分行帳號00000000000
    00號帳戶等情，為被告於偵查中供承不諱（見偵卷一第19至
    32、165至166頁），核與證人即聲請人指、證述（見偵卷一
    第33至35、379至383頁）之情節大致相符，並有如附表一、
    二所示之郵件、永豐銀行匯款交易指示單及匯出匯款改匯/
    退匯（包括錯誤轉帳）/查詢申請書等在卷可稽（見偵卷一
    第53至63、67至77頁），此部分事實，堪予認定。
(二)檢察官於偵查中已向Google調取偽聲請人信箱之申登資料及
    於109年5月1日至同月6日IP登入記錄，經Google回復註冊及
    登入時間為「0000-00-00 00:12:57 UTC」、「0000-00-00 
    00:12:58 UTC」，IP位址均為「212.102.63.87」，有臺灣
    臺北地方檢察署檢察官辦案進行單、該署Gmail資料調閱查
    詢單及Google查詢結果（見偵卷一第617至629頁）附卷可佐
    ；檢察官復依前揭調取結果，併參財團法人台灣網路資訊中
    心Whois查詢及國際電話區號列表資料，認該IP位址在英國
    。從而，聲請意旨以檢察官應調查偽聲請人信箱登入及使用
    時之IP位址，卻未調查為由，指摘檢察官有未予調查之情事
    ，容有誤會。
(三)另依臺北市政府警察局刑事警察大隊110年1月25日數位證物
    勘察報告所示，以偽聲請人信箱等為關鍵字對被告手機進行
    鑑識搜尋，固查有與偽聲請人信箱之通訊紀錄1筆乙情（見
    偵卷二第15至16頁）；惟稽之前揭該筆通訊紀錄之時間為「
    2020/5/5 下午03：04：13(UTC+8)」（見偵卷二第16頁），
    核與被告信箱顯示收受偽聲請人信箱寄發如附表一編號4所
    示郵件之時間「3：04 PM」相符（見偵卷一第57頁），可知
    鑑識查得之該筆通訊結果係被告以其手機查收偽聲請人信箱
    寄發之該封郵件而留存的紀錄。從而，聲請人以該被告手機
    留存該筆與偽聲請人信箱之通訊紀錄，稱得證明被告創設偽
    聲請人信箱，且以其手機登入後，寄發本案詐騙郵件，但其
    事後刪除相關紀錄，故僅查得該筆通訊紀錄云云，實為臆測
    之詞；又設若被告曾以該手機創設或登入偽聲請人信箱寄發
    本案詐騙信件，殊難想像被告刪除其他與之相關的電磁紀錄
    ，而獨漏該筆通訊紀錄未刪，是前揭聲請意旨亦存有悖於常
    理之處，自難憑採。
(四)又被告於警詢時稱：我曾協助聲請人處理帳務，他當面、電
    話、簡訊或以電郵交辦都有可能，於接到聲請人匯款之指示
    後，後續由我一人辦理等語（見偵卷一第21頁）；聲請人於
    警詢時亦稱：我曾指示被告操作匯款，會以當面、電話通知
    、簡訊或電郵等方式指示她等語（見偵卷一第35頁），可見
    被告為聲請人私人特助之期間，協助聲請人處理帳務時，曾
    依聲請人以電郵方式之指示為聲請人匯款。從而，聲請意旨
    謂觀示苑公司有既定之付款流程，被告須得聲請人簽核同意
    始能出帳，而被告僅依電郵指示即為本案匯出，其流程不合
    乎正常經驗，顯見被告預謀為本案犯行云云，尚嫌速斷。而
    觀之本案匯出的經過，係偽聲請人信箱發送郵件到被告信箱
    ，指示被告速依附檔之請款單匯款，而後被告回信詢問是否
    自聲請人之永豐銀行匯出，待偽聲請人信箱復以對方明天即
    需收到款項後，被告即為進行匯款，有附表一編號1至3、附
    表二編號1所示之該等郵件及前揭匯款文件附卷可參（見偵
    卷一第53至63、67至77頁），究與前揭被告及聲請人所述被
    告案發前為聲請人處理帳務之流程未有違和之處；復稽之偽
    聲請人信箱與聲請人信箱之組成極為相似，則被告供稱因誤
    認偽聲請人信箱為聲請人信箱，以為聲請人指示其處理帳務
    ，始為本案之匯款云云，非無可能。又佐以被告為本案匯出
    後之同日當面向聲請人回報此節，於聲請人表示從未如此指
    示，而驚覺事態有異時，即向香港電子報案中心舉報等情，
    業經證人即聲請人證述在案（見偵卷一第380頁），另有被
    告提出之舉報科技罪案紀錄擷圖（見偵卷一第365頁）附卷
    可佐，實難僅單憑被告依偽聲請人信箱來信進行匯出之舉，
    即認本案係被告所為，而遽入被告於罪。
四、綜合上情，原不起訴處分書及再議駁回處分書既已調查偵卷
    內所存證據，並敘明所憑證據及判斷理由，認無積極證據證
    明被告涉有聲請人所指之犯行，所載證據取捨及事實認定，
    形式上尚無違背經驗法則、論理法則及證據法則之情事，聲
    請人及其代理人仍執前詞指摘檢察官之處分不當，顯不可採
    ，聲請無理由，應予駁回。
五、依刑事訴訟法第258條之3第2項前段，裁定如主文。　　
中　　華　　民　　國　　111 　年　　10　　月　　31　　日
　　　　　　　　　刑事第三庭    審判長法　官 廖棣儀
　　　　　　　　　　                  法  官 姚念慈
　　　　　　　　　                    法  官 黃文昭
以上正本證明與原本無異。
本裁定不得抗告。
　　　　　　　　　      　　　　　　　書記官 周豫杰 
中　　華　　民　　國　　111 　年　　11　　月　　3 　　日
附表一
編號 發信方 主旨 收信方 系統顯示發送時間 被告信箱顯示時間 1 偽聲請人信箱 Fwd: Invoice for Acquisition fee 被告信箱 2020/5/5  12：23：58 2020/5/5  12：24 2  Re: Invoice for Acquisition fee  2020/5/5  12：31：32 2020/5/5  5：31 （依鑑識結果，信箱顯示時間與本地時區有7小時之時差，故與系統顯示時間有7小時之差） 3  Re: Invoice for Acquisition fee  2020/5/5  14：32：18 2020/5/5  14：36 4  Re: Invoice for Acquisition fee  2020/5/5  15：03：38 2020/5/5  15：04 
附表二
編號 發信方 主旨 收信方 系統發送時間 被告信箱顯示時間 1 被告信箱 Re: Invoice for Acquisition fee 偽聲請人信箱 2020/5/5  12：29：09 2020/5/5  5：29 （依鑑識報告所示，信箱顯示時間與本地時區有7小時之時差，故與系統顯示時間有7小時之差） 2  Re: Invoice for Acquisition fee 偽聲請人信箱 2020/5/5  14：54：34 2020/5/5  14：54